【裁判字號】    88,上重更(一),42
【裁判日期】    890107
【裁判案由】    毒品危害防制條例
【裁判全文】
臺灣高等法院刑事判決                  八十八年度上重更(一)字第四二號
    上  訴  人
    即  被  告  乙○○
    指定辯護人  甲○○
右上訴人因毒品危害防制條例案件，不服臺灣桃園地方法院八十八年度重訴字第一七
號，中華民國八十八年六月二十一日第一審判決（起訴案號：臺灣桃園地方法院檢察
署八十八年度偵字第四五三○號）提起上訴，判決後經最高法院發回更審，本院判決
如左：
    主  文
原判決撤銷。
乙○○共同運輸第一級毒品，處無期徒刑，褫奪公權終身。扣案之第一級毒品海洛因
淨重貳仟零捌拾柒點肆壹公克（純度百分之七八．一一，純質淨重壹仟陸佰拾點肆
捌公克）沒收銷燬之；扣案之夾克壹件、行動電話壹具、港幣壹仟陸佰元、新台幣壹
萬玖仟壹佰元均沒收之。
        事  實
一、乙○○係香港人，於民國（下同）八十八年三月初在大陸地區香港旺角區遇見姓
    名不詳年約卅五歲綽號「肥仔」之友人，「肥仔」以事成之後給付港幣四萬元之
    代價，商請乙○○為其運輸第一級毒品海洛因入境我國，乙○○見有重利，雖明
    知海洛因為我國禁止私運進口之管制物品，仍予以允諾而與「肥仔」基於犯意聯
    絡，由「肥仔」負責提供來回機票及一切費用，乙○○自行辦理入台簽證。迨至
    八十八年三月十九日十時許，在香港旺角區某處，「肥仔」交付一件在夾層內藏
    有淨重二千零八十七點四一公克第一級毒品海洛因之夾克、預付報酬港幣一萬元
    、一具供聯絡用之行動電話及台北市○○路三十九號弘宮大飯店名片一張，並囑
    其到達我國後前往前揭名片上所指之飯店，等候電話，乙○○收妥上開物件後，
    旋持港幣五千元兌換新台幣一萬九千一百元，繼前往香港赤臘角機場，再以三千
    四百元之港幣購買機票，隨即搭乘十二點五十分中華航空公司六０六號班機，於
    是日下午三時許抵達我國桃園中正國際機場，而於身著前揭夾克通關時，為台北
    關稅局人員查獲該夾克內夾帶有海洛因毒品而查悉上情，並扣得前開夾克、毒品
    海洛因、供聯絡用之行動電話一具、運輸酬勞新台幣一萬九千一百元、港幣一千
    六百元及其自己所有供花用之港幣二百元。
二、案經法務部調查局部桃園縣調查站移送台灣桃園地方法院檢察署檢察官偵查起訴
    。
        理  由
一、右揭事實業據上訴人即被告乙○○於本院調查及審理中坦白承認，且於於桃園縣
    調查站訊問時及本院審理時亦已坦承知悉所運送之物品為毒品海洛因（見偵查卷
    第二頁背面及本院審理筆錄），被告於原審中否認運輸毒品，辯稱：不知係運送
    海洛因毒品云云，顯屬卸責之詞，洵無足取；另查本件經查獲之白粉，經送法務
    部調查局鑑定，檢驗結果確係海洛因，淨重二○八七．四一公克，純度百分之七
    八．一一，純質淨重一六三○．四八公克，亦有該局八十八年四月十四日出具之
    鑑定通知書一紙在卷可稽，毒品並由該局保管，有扣押物品清單在卷可查；此外
    復有供運輸毒品所用之夾克一件、行動電話一具、運輸酬勞新台幣一萬九千一百
    元、港幣一千六百元扣案可證，被告前開犯行，事證明確，堪以認定。
二、按海洛因為毒品危害防制條例第二條第二項第一款所列之第一級毒品，並為行政
    院依懲治走私條例第二條第四項授權公告之甲項管制進出口物品，被告自香港私
    運海洛因毒品進口，而香港原由英國政府殖民統治，但於八十六年七月一日回歸
    大陸政權，故核被告所為，係犯毒品危害防制條例第四條第一項之運輸第一級毒
    品罪及懲治走私條例第十二條、第二條第一項之自大陸地區私運管制物品進口罪
    。其持有第一級毒品海洛因之低度行為，應為運輸毒品之高度行為所吸收，不另
    論罪。又其以一行為犯上開二罪名，為想像競合犯，應從一重之毒品危害防制條
    例第四條第一項之運輸第一級毒品罪處斷；其所犯自大陸地區私運管制物品進口
    罪部分，起訴書雖未述及，惟與起訴部分有裁判上一罪關係，為起訴效力所及，
    本院應併予審理。被告與已成年綽號「肥仔」者，就前開所犯之罪，有犯意聯絡
    及行為分擔，均為共同正犯。
三、原審以被告罪證明確，予以論罪科刑，固非無見。惟查：（一）被告自大陸地區
    私運管制物品進口罪部分，起訴書並未述及，原審併予審理，並未說明其理由。
    （二）香港地區已於八十六年七月一日回歸大陸政權，故核被告所為係犯懲治走
    私條例第十二條、第二條第一項之自大陸地區私運管制物品進口罪，原判決認係
    犯同條例第二條第一項私運管制物品進口罪，尚有未洽。（三）被告供犯運輸毒
    品罪所用之物夾克一件、行動電話一具及犯運輸毒品罪所得之財物港幣壹仟陸佰
    元、新台幣壹萬玖仟壹佰元，均已經查獲扣案，於宣告沒收後，並無不能沒收之
    情形，自無庸再諭知如全部或一部不能沒收時，追徵其價額或以其財產抵償之，
    原判決竟並諭知如全部或一部不能沒收時，追徵其價額或以其財產抵償之。（四
    ）又原判決對被告持有第一級毒品海洛因之低度行為，應為運輸毒品之高度行為
    所吸收，不另論罪一節，亦未於理由敘明。上訴意旨以原審判處無期徒刑，量刑
    過重，求為減輕其刑云云，惟查被告所犯之毒品危害防制條例第四條第一項之運
    輸毒品罪，法定本刑為死刑或無期徒刑，量處無期徒刑，已屬從輕，且審酌被告
    運輸之毒品海洛因，淨重達二○八七、四一公克，純度百分之七八、一一，純質
    淨重一六三○、四八公克，數量非微，可供眾多之人施用，如未被查獲而入境，
    對國民身心健康危害至巨，且被告與該綽號「肥仔」之人應甚為熟稔，否則「肥
    仔」豈敢將價值不菲之上開毒品委由被告私運入境，事成後被告又如何向其索取
    三萬港元報酬，然被告獲案後堅不供出該綽號「肥仔」之真實姓名、住址，以供
    警方查緝杜絕走私毒品管道，顯見被告並無悔悟之心，故難認有可供據以為減輕
    其刑之原因，是被告上訴意旨請求減輕其刑，雖非有理由，惟原判決既有可議，
    自應由本院撤銷改判。爰審酌被告犯罪之動機、目的、手段及其品性、生活狀況
    、智識程度、犯罪所生之損害、犯罪後態度等一切情狀，量處無期徒刑，並諭知
    褫奪公權終身。扣案之海洛因淨重二○八七．四一公克（純度百分之七八．一一
    ，純質淨重一六三○．四八公克），依法宣告沒收銷燬之；另夾克一件、行動電
    話一具則係共同正犯「肥仔」所有，供犯運輸毒品罪所用之物，港幣壹仟陸佰元
    、新台幣壹萬玖仟壹佰元則係被告犯運輸毒品罪所得之財物，均依法諭知沒收。
四、據上論斷，應依刑事訴訟法第三百六十九條第一項前段、第三百六十四條、第二
    百九十九條第一項前段，毒品危害防制條例第四條第一項、第十八條第一項前段
    、第十九條第一項，懲治走私條例第十二條、第二條第一項，刑法第十一條前段
    、第二十八條、第五十五條、第三十七條第一項，判決如主文。
本案經檢察官劉永清到庭執行職務。
中    華    民    國    八十九    年      一        月        七        日
                            臺灣高等法院刑事第十八庭
                                審判長法  官  吳      敦
                                      法  官  吳  明  峰
                                      法  官  陳  忠  行
右正本證明與原本無異。
如不服本判決應於收受送達後十日內向本院提出上訴書狀，其未敘述上訴之理由者並
得於提起上訴後十日內向本院補提理由書（均須按他造當事人之人數附繕本）。
                                      書記官  鎖  瑞  嶺
中    華    民    國    八十九    年      一        月        十一      日
附錄：本案論罪科刑法條全文
毒品危害防制條例第四條第一項：
製造、運輸、販賣第一級毒品者，處死刑或無期徒刑。


司法院資訊處製作；財團法人民間司法改革基金會備份。
